臺灣高等法院臺南分院刑事判決
                                    110年度上易字第302號
上  訴  人  
即  被  告  黃財旺
00
上列上訴人因違反醫療法案件，不服臺灣臺南地方法院109年度
訴字第1282號中華民國110年2月2日第一審判決（起訴案號：臺
灣臺南地方檢察署109年度醫偵字第2號），提起上訴，本院判決
如下：
    主  文
上訴駁回。
    理  由
一、按刑事訴訟法第361 條第1 項、第2 項規定，不服地方法院
    之第一審判決而上訴者，須提出上訴書狀，並應敘述具體理
    由。就修法過程以觀，原草案為：「依前項規定提起上訴者
    ，其上訴書狀應敘述理由，並引用卷內訴訟資料，具體指摘
    原審判決不當或違法之事實。其以新事實或新證據為上訴理
    由者，應具體記載足以影響判決結果之理由。」嗣經修正通
    過僅保留「上訴書狀應敘述具體理由」之文字，其餘則刪除
    ，故所稱「具體理由」，並不以其書狀應引用卷內訴訟資料
    ，具體指摘原審判決不當或違法之事實，亦不以於以新事實
    或新證據為上訴理由時，應具體記載足以影響判決結果之情
    形為必要。但上訴之目的，既在請求第二審法院撤銷或變更
    第一審之判決，所稱「具體」，當係抽象、空泛之反面，若
    僅泛言原判決認事用法不當、採證違法或判決不公、量刑過
    重等空詞，而無實際論述內容，即無具體可言。從而，上開
    法條規定上訴應敘述具體理由，係指須就不服判決之理由為
    具體之敘述而非空泛之指摘而言。倘上訴理由就其所主張第
    一審判決有違法或不當之情形，已舉出該案相關之具體事由
    足為其理由之所憑，即不能認係徒托空言或漫事指摘；縱其
    所舉理由經調查結果並非可採，要屬上訴有無理由之範疇，
    究不能遽謂未敘述具體理由（最高法院106 年度第8 次刑事
    庭會議參照）。綜上，上訴人之上訴書狀，須具體敘述原判
    決有何違法或不當，應予撤銷改判之情形，否則即屬空泛指
    摘，其所為上訴，即不符合上訴之法定要件。
二、上訴意旨略以：原審未審酌情節輕重，逕處上訴人有期徒刑
    3月，不符合比例原則及罪刑相當原則。
三、經查：
  ㈠原判決認定上訴人即被告於民國108 年11月15日晚間6 時54
    分許，因酒後身體不適，前往址設臺南市○○區○○里○里○000 
    號之奇美醫療財團法人佳里奇美醫院（下稱佳里奇美醫院）
    急診室求診，並在該急診室病床上接受點滴注射，嗣於同日
    晚間10時53分許，因尿急要求醫療人員前來協助如廁而大聲
    咆哮，佳里奇美醫院急診室護理師林豊祐見狀即上前協助，
    提供移動式點滴架供被告黃財旺使用以自行前往廁所，並為
    相關提醒及說明而執行護理指導及諮詢之醫療業務，詎被告
    黃財旺未加理會逕自向前走動，告訴人林豊祐乃再次提醒被
    告黃財旺自行推移動式點滴架，被告黃財旺竟心生不滿，基
    於以強暴方法妨害醫事人員執行醫療業務之犯意，猛然徒手
    出拳毆打告訴人林豊祐之胸口，以此強暴方法，妨害告訴人
    林豊祐執行醫療業務，並致告訴人林豊祐受有胸壁挫傷之傷
    害（被告涉犯傷害罪嫌部分，業據告訴人於原審撤回告訴）
    等情，業經告訴人指訴明確，並有佳里奇美醫院診斷證明書
    、臺南市急救責任醫院醫療暴力事件通報單、臺南市政府警
    察局佳里分局違反醫療法嫌疑人酒精測定紀錄表、現場監視
    器錄影光碟及臺灣臺南地方檢察署檢察事務官勘驗筆錄各1 
    份在卷可稽，被告復於原審自白犯行，因而論被告所為，係
    犯醫療法第106 條第3 項之以強暴方法妨害醫事人員執行醫
    療業務罪；被告前因酒後駕車之公共危險案件，經臺灣臺南
    地方法院以106 年度交簡字第2172號判處有期徒刑2 月，併
    科罰金新臺幣1 萬元確定，徒刑部分於107 年5 月6 日執行
    完畢等情，有臺灣高等法院被告前案紀錄表1 份在卷可參，
    被告於受前案徒刑之執行完畢後，5 年以內故意再犯本件有
    期徒刑以上之罪，核與刑法第47條第1 項所定累犯之要件相
    符，衡酌上開前案係酒後駕車之公共危險案件，本案亦係因
    酒後失控，而以強暴方式，妨害告訴人執行醫療業務，前、
    後2 案同屬被告於酒後控制力薄弱，難以自律所為之犯行，
    且犯罪情節自前案之公共危險，提升至本案造成告訴人受有
    傷害及醫療業務之執行受有妨害之實害結果，復斟酌被告所
    反應之人格特性，暨權衡所犯前、後罪之法律目的、罪刑相
    當原則及相關刑事政策，為整體評價裁量後，尚不生被告以
    累犯所處之刑罰超過其所應負擔罪責，亦無人身自由因此遭
    受過苛侵害之情形，依刑法第47條第1 項之規定加重其刑；
    並審酌被告於酒後身體不適，前往佳里奇美醫院急診室求診
    ，僅因不滿需自行推移動式點滴架前往廁所，竟失控以徒手
    出拳毆打告訴人胸口之強暴方式，妨害告訴人執行醫療業務
    ，未尊重醫療人員，損害醫病關係，減損整體醫療士氣及醫
    療品質，並間接影響其他就醫病人之權益與安全，所為實不
    足取，惟念被告於原審坦認犯行，並與告訴人達成調解，獲
    得告訴人原諒，不再追究其刑事責任等情，暨被告自承為國
    小畢業之智識程度，目前獨居、無業、經濟來源為低收入戶
    補助、已離婚、無子女家庭生活及經濟狀況等一切情狀，量
    處有期徒刑3月，並諭知易科罰金之折算標準；另就被告被
    訴傷害部分，認業經告訴人撤回告訴，此部分犯行若成立犯
    罪，與上開論罪科刑部分，具想像競合犯之裁判上一罪關係
    ，而不另為不受理之諭知。已詳敘所憑證據與認定之理由，
    經核認事用法及採證均無違誤，量刑亦屬允當。
  ㈡按刑之量定，為求個案裁判之妥當性，法律賦予法院裁量之
    權，量刑輕重，屬為裁判之法院得依職權自由裁量之事項，
    苟其量刑已以行為人之責任為基礎，並斟酌刑法第57條各款
    所列情狀，在法定刑度內，酌量科刑，如無偏執一端，致明
    顯失出失入情形，上級審法院即不得單就量刑部分遽指為不
    當或違法。原判決認定被告犯行，就科刑之部分，已審酌刑
    法第57條各款規定事項，而為量刑理由，經核並未逾越外部
    界限（法定刑）及內部界限（比例原則、平等原則、罪刑相
    當原則等），即不能任意指為違法。上訴意旨對於原審判決
    有何違法或不當之違誤，而應予撤銷改判，並未指出任何具
    體理由，而係僅憑己見，對本案原審量刑適法行使之裁量權
    徒為空泛之爭執，自有未合。
四、綜上，上訴人上訴意旨並無隻字片語表明第一審判決採證認
    事、用法或量刑有何不當或違法之處，僅因其個人主觀上對
    法院量刑之期盼，而就原審量刑之裁量爭執，核其上訴意旨
    ，要不能認為已經依據卷內既有訴訟資料或提出新事證，指
    摘或表明原審判決有何採證認事、用法或量刑等足以影響原
    審判決本旨之不當或違法，自難謂係具體理由，依首揭說明
    ，本件上訴並無具體理由而不合法定程式，應以判決駁回，
    並不經言詞辯論為之。
五、據上論斷，應依刑事訴訟法第367條前段、第372條，判決如
    主文。
中　　華　　民　　國　　110 　年　　5 　　月　　17　　日
                  刑事第七庭    審判長法　官  吳勇輝
                                      法　官  周紹武
                                      法　官  吳錦佳
以上正本證明與原本無異。
不得上訴。
　　　　　　　　　　　　　　　　　　　書記官  王杏月
中　　華　　民　　國　　110 　年　　5 　　月　　17　　日